臺灣橋頭地方法院民事裁定　　　　　 110年度執事聲字第55號
異　議　人　盟諭股份有限公司
即　債權人　　　　　
法定代理人　洪泯琪　


相　對　人　杰鵬機械工程股份有限公司
即　債務人　　　　　
法定代理人　黃于真　
相　對　人　洋基工程股份有限公司
即　第三人　　　　　

法定代理人　賴有忠　
相　對　人　華邦電子股份有限公司
即　第三人　　　　　
法定代理人　焦佑鈞　
上列當事人間聲請交付機械設備強制執行事件，異議人對本院司
法事務官民國110 年8 月26日110 年度司執字第35522 號裁定聲
明異議事件，本院裁定如下：
    主  文
異議駁回。
    事實及理由
一、異議意旨略以：本件伊與債務人杰鵬機械工程股份有限公司
    （下稱杰鵬公司）間部分附條件買賣標的物，經司法事務官
    認定有附合於相對人華邦電子股份有限公司（下稱華邦電公
    司）建物（即系爭O 棟房屋）之情事，依動產擔保交易法第
    4 條之1 規定，因動產擔保債權之效力及於附合物，動產擔
    保交易法第4 條之1 應為民法第811 條之特別定，於動產與
    不動產附合之情形應優先適用，原法院司法事務官即應依動
    產擔保交易法第30條準用同法第17條第2 、3 項及第18至22
    條之規定，對於系爭O 棟房屋為強制執行（依不動產強制執
    行之方式換價取償）。司法事務官逕以裁定駁回異議人之聲
    請，即與動產擔保交易法第4 條之1 規定不符，而有違誤等
    語。聲明：㈠原裁定廢棄。㈡上開廢棄部分，就系爭已遭相
    對人持之以施作附合於系爭O 棟房屋之管件材料，應依動產
    擔保交易法第30條準用同法第17條第2 、3 項及第18至22條
    之規定，對於系爭O 棟房屋為強制執行（依不動產強制執行
    之方式換價取償）。
二、按動產擔保交易之標的物，有加工、附合或混合之情形者，
    其擔保債權之效力，及於加工物、附合物或混合物。但以原
    有價值為限，動產擔保交易法第4 條之1 固定有明文。然觀
    諸動產擔保交易法第4 條之1 立法理由所載：標的物經加工
    、附合或混合後，擔保債權效力所及之範圍如何，宜作原則
    性規定。爰參照民法第812 、813 及814 條暨美國動產擔保
    交易法等修正例，增訂本條，以使經設定擔保之動產，其債
    務人仍得充分享有使用收益之權，以增加擔保交易標的物之
    價值，兼謀有效確保債權人之債權等語。可見本條規範效力
    在動產擔保交易之債權人與債務人間動產擔保交易之標的物
    ，為使債務人得充分享有使用收益之權，以增加擔保交易標
    的物之價值，於債務人就動產擔保交易之標的為加工、附合
    或混合後取得動產擔保交易標的之所有權時，債權人得以原
    有價值就加工、附合或混合後之加工物、附合物或混合物取
    償。次按動產因附合而為不動產之重要成分者，不動產所有
    人取得動產所有權，民法第811 條定有明文。動產因附合而
    為不動產之重要成分者，不動產所有人，取得動產所有權。
    準此，動產附合於不動產後，須已成為不動產之重要成分，
    始有附合之問題。此項附合，須其結合具有固定性、繼續性
    ，應依其經濟目的、社會一般交易通念及其他客觀狀況認定
    之，不能僅憑物理上之觀察為判斷依據（最高法院102 年台
    上字第2420號判決意旨參照）。而所謂重要成分，則係指兩
    物結合後，非經毀損或變更其物之性質，不能分離者而言，
    且此種結合，並以非暫時性為必要。倘不經毀損即輕易可與
    系爭房屋分離，而不失其獨立性，又於其經濟價值及使用效
    能不生影響者，自無因附合而成為系爭房屋之重要成分可言
    （最高法院87年度台上字第722 號裁判要旨參照）。如與不
    動產結合並具有固定性及繼續性，且係在圓滿不動產之使用
    功能，如予分離，將減損其效用及價值者，應認已附合於不
    動產，其所有權自應由不動產所有權人取得。再依社會通常
    觀念，構造物係屬維持建築物安全所必要之支柱、屋頂、外
    牆、承重牆、或為公共樓梯間、消防設備、電梯間、機電室
    、公共大門、走廊、水塔等使用者，在構造上及使用上均不
    具有獨立性，且有固定持續圓滿不動產之使用功能。
三、經查：
  ㈠盟諭公司出售予杰鵬公司之消防及排水管件材料經杰鵬公司
    用於相對人洋基工程股份有限公司（下稱洋基公司）轉包華
    邦電公司為消防配管工程（栓箱、灑水、泡沫、氣體滅火）
    及給水及衛生排水工程之施作，部分相關管件並用於O 棟紅
    色消防管線之事實，有盟諭公司110 年7 月12日瑞豐郵局24
    3 、244 號存證信函、杰鵬公司與洋基公司工程合約書、執
    行筆錄、現場照片可佐（執行卷第18至22頁、第58至99頁、
    第101 至第103 頁、本院卷證物照片卷），上開事實堪以認
    定。
  ㈡盟諭公司雖以前開理由主張可對於O 棟房屋為強制執行等語
    。然查：
  ⑴按消防法所定各類場所之管理權人對其實際支配管理之場所
    ，應設置並維護其消防安全設備，消防法第6 條第1 項定有
    明文。本件華邦電公司O 棟紅色消防管線雖以明管方式安裝
    於O 棟廠房內，然其範圍遍布廠區，有現場照片在卷可參。
    因消防安全設備乃工廠場所應設置之設備，則上開廠房之消
    防管線以明管方式安裝，尚無須毀損房屋本體，即可拆卸，
    然依消防法之規定可知，消防安全設備乃各工廠必須設置之
    重要設備，O 棟紅色消防管線既已經安裝於O 棟廠房內，附
    合成為O 棟廠房之重要成分，如自O 棟廠房分離，將減損O
    棟廠房之功能及價值、效用，依前開規定，設置於O 棟廠房
    為該廠房之消防設施已成為O 棟廠房之一部分，應由O 棟廠
    房所有權人取得所有權，已可認定。
  ⑵本件系爭執行標的物附合為華邦電公司工廠之重要成分，由
    系爭建物所有權人華邦電公司取得系爭執行標的物之所有權
    ，業經認定如前。揆諸上開規定及說明，因華邦電公司並非
    本件債務人，即非動產擔保交易法第4 條之1 規範之對象，
    堪以認定，盟諭公司主張其得依上開規定取償等語，於法未
    合，亦非可採。
四、綜上所述，本件司法事務官認已裝設於建物上之附條件買賣
    標的物已附合於建物，歸華邦電公司所有，而不得由盟諭公
    司拆除取回，或拍賣華邦電公司之建物取償，駁回盟諭公司
    之異議，於法並無不合，盟諭公司異議意旨仍執前詞指摘原
    裁定不當，為無理由，應予駁回。
五、據上論結，本件異議為無理由，裁定如主文。
中    華    民    國   111    年    2     月    23    日
                  民事第二庭  法  官  謝文嵐
正本係照原本作成。
如對本裁定抗告須於裁定送達後10日內向本院提出抗告狀，並繳
納裁判費新臺幣1,000元。
中    華    民    國   111    年    2     月    23    日
                              書記官  簡鴻雅